臺灣高等法院臺中分院刑事判決
110年度上易字第635號
上  訴  人  臺灣臺中地方檢察署檢察官
被      告  陳志偉



上列上訴人因被告違反性侵害犯罪防治法案件，不服臺灣臺中地
方法院110年度易更一字第3號中華民國110年5月12日第一審判決
（起訴案號：臺灣臺中地方檢察署108年度偵字第33869號），提
起上訴，本院判決如下：
    主  文
上訴駁回。
    理  由
一、本案經本院審理結果，認第一審判決對被告乙○○為無罪之諭
    知，核無不當，應予維持，並引用第一審判決書記載之理由
    （如附件）。
二、檢察官上訴意旨略以：㈠前案上訴審即臺灣臺中地方法院108
    年度簡上字第377號判決認：「惟被告亦於本院審理時供稱
    ：伊目前從事家具搬運工作，幾乎每天都有工作，工作時會
    拜託伊的同居人代為照顧小孩等語(參本院本案卷第54頁）
    ，是被告於時間較長之工作時既有安置家中幼童之方式，卻
    以此理由缺席每月至多僅1次之身心治療及輔導教育處遇課
    程，實難認屬正當理由」等語，故而本案原審判決所認定之
    事實是否允當？證人王○○於審理時之證述可否全然採信，尚
    非無疑。㈡依最高法院93年度台上字第5185號裁判意旨，所
    謂「正當理由」，須有一定之客觀事實，可認其於審判期日
    不能到場並不違背證人義務，例如因疾病即將住院手術長期
    治療，或行將出國，短期内無法返國，或路途遙遠，因故交
    通恐將阻絕，或其他特殊事故，於審判期日到場確有困難者
    ，方足當之。查，證人王○○於審理證稱：「平常有時候被告
    出去買東西、買晚餐或是辦事情時，因為家中6歲以下幼兒
    一定要有人陪伴，不能沒有人，所以就必須由我獨自一人照
    顧他們二人。」等語，顯見證人王○○係有獨自照顧2名小孩
    之可能。再者，該2名小孩於被告接獲臺中市政府於108年8
    月間通知接受身心治療及輔導教育時，約為8歲及4歲，則由
    證人王○○單獨照顧小孩2人，應無礙難情事。另證人即本案
    承辦社工陳○○於審理時亦證稱：「後續我有親自用電話聯繫
    到被告同居人王○○，王○○有說可以幫忙帶小孩，但他們當時
    有點在吵架，也是要個案願意去上課，她才能幫忙帶」等語
    ，不僅可證明證人王○○有能力獨自照顧2名小孩，亦徵實為
    被告主觀上不願意配合接受身心治療及輔導教育處遇課程。
    況被告尚可帶同其中1名小孩往指定診所參與治療或輔導，
    是原審判決認被告無涉犯本案犯行之故意，尚嫌速斷。請將
    原判決撤銷，更為適當合法之判決。
三、按事實之認定，應憑證據，如未能發現相當證據，或證據不
    足以證明，自不能以推測或擬制之方法為裁判基礎；認定犯
    罪事實所憑之證據，雖不以直接證據為限，間接證據亦包括
    在內，然無論直接或間接證據，其為訴訟上之證明，須於通
    常一般之人均不致於有所懷疑，而得確信其為真實之程度者
    ，始得據之為有罪之認定，倘其證明尚未達到此一程度，而
    有合理之懷疑存在時，即無從為有罪之認定；又認定不利於
    被告之事實，須依積極證據，茍積極證據不足為不利於被告
    事實之認定時，即應為有利於被告之認定，更不必有何有利
    之證據。本案原審依調查證據之結果，認檢察官所舉之證據
    及卷內所有直接或間接證據，僅足以認定被告乙○○知悉應於
    民國108年8月18日、同年9月22日至一心心理諮商所，接受
    身心治療或輔導教育，卻未依通知到場履行，然尚未達於通
    常一般之人均無合理懷疑，而可得確信其主觀上具有無正當
    理由未按期到場接受身心治療或輔導教育，違反性侵害犯罪
    防治法第21條第2項規定之故意，本於無罪推定原則，為被
    告無罪之諭知，原判決所為之證據取捨及論斷，核無違背客
    觀經驗法則及論理法則，並無不合。檢察官前揭上訴意旨雖
    非無見，惟充其量僅對於被告有無正當理由不到場及主觀上
    有無故意違反等節再予質疑而已，而原判決既已詳細說明本
    案無從認定被告具有何違反性侵害犯罪防治法第21條第2項
    之罪之主觀上犯意之理由（見原判決第2至8頁），其採證認
    事並無明顯瑕疵可指。又依舉證分配法則，對於被告乙○○之
    成罪事項，應由檢察官負舉證義務，檢察官無法舉證使本院
    產生無合理懷疑之確信心證，縱使被告乙○○經通知後，未按
    期到場履行，亦不得因此反面推論被告乙○○之罪行成立，致
    違刑事舉證分配之法則。從而，本案檢察官所舉之事證，既
    仍有合理之懷疑，揆諸前述說明，自難認被告有違反性侵害
    犯罪防治法第21條第2項之行為。
四、綜上所述，原審以無積極證據證明被告乙○○有起訴書所載犯
    行，因而諭知無罪，自無違誤。檢察官上訴未提出適合證明
    犯罪事實之積極事證，仍就原審依職權所為之證據取捨以及
    心證裁量，再事爭執，自不足以動搖原判決之基礎，其上訴
    為無理由，應予駁回。
五、被告於本院審理時經合法傳喚，無正當之理由不到庭，爰依
    刑事訴訟法第371條之規定，不待其陳述，逕行判決，併此
    敘明。
據上論斷，應依刑事訴訟法第373條、第368條、第371條，判決
如主文。
本案經檢察官鄭仙杏聲請簡易判決處刑，檢察官賴謝銓提起上訴
，檢察官甲○○到庭執行職務。
中    華    民    國    110   年    10    月    28    日
            刑事第五庭　  審判長法　官　鄭　永　玉
                                法　官　許　文　碩
                                法　官　周　莉　菁
以上正本證明與原本無異。             
不得上訴。
                                書記官  王　朔　姿
中　　華　　民　　國　　110 　年　　10　　月　　28　　日